臺灣臺中地方法院刑事判決　　　　　　 95年度交易字第797號
公　訴　人　臺灣臺中地方法院檢察署檢察官
被　　　告　乙○○
上列被告因過失致死案件，經檢察官提起公訴（95年度偵字第21
349號），本院判決如下：
    主    文
乙○○無罪。
    理    由
一、公訴意旨略以：被告乙○○於民國九十五年五月二十二日下
    午，駕駛車牌號碼Ａ二─五五九八號自用小客車，沿臺中縣
    東勢鎮○○路由西向東方向行駛於內側快車道，於同日下午
    七時五十八分許，途經臺中縣東勢鎮○○路五八一之五號前
    時，原應注意行車速度，依速限標誌或標線，且因雨霧致視
    線不清時，亦應減速慢行，作隨時停車之準備，依當時情形
    並無不能注意之情事，乃疏於注意及此，竟仍於雨後視線不
    清之天候條件下，猶逾速限標誌時速六十公里以上之速度，
    貿然往前直行，適有被害人傅桂霖酒後騎乘車牌號碼ＪＹＺ
    ─五０二號重型機車，沿臺中縣東勢鎮○○路由東向西之內
    側快車道未開機車頭燈逆向行駛，於行經上開路口時，亦應
    注意酒後不得逆向行駛於平面道路上及車前狀況，並隨時採
    取必要之安全措施，竟疏未注意及此，即貿然酒後逆向行駛
    於東關路上，因雙方均有前揭過失，致被告乙○○以所駕車
    輛之左前方保險桿、左前引擎蓋撞擊被害人傅桂霖所騎乘機
    車的前車頭，被害人傅桂霖當場人車倒地，並因之受有腹部
    鈍挫傷、疑腹部內臟器損傷併腹內出血、左肩胛骨骨折、韌
    帶斷裂、左肱骨脫位及左前額挫傷等傷害，經警據報前往處
    理並緊急送醫治療後，臺中縣東勢鎮東勢農民醫院測得其血
    液中酒精濃度達一九九ＭＧ／ＤＬ（經換算後其呼氣式酒精
    濃度達一．０一毫克）（公共危險部分業經臺灣臺中地方法
    院檢察署檢察官不起訴處分），後再緊急送轉院至沙鹿童綜
    合醫院治療後，於九十五年六月十三日凌晨一時五分許不治
    死亡。被告乙○○於肇事後，主動向到場處理之員警承認為
    肇事人，自首犯罪而接受裁判，案經被害人傅桂霖之子即告
    訴人丙○○告訴臺灣臺中地方法院檢察署檢察官偵查起訴，
    因認係犯刑法第二百七十六條第一項之過失致死罪嫌云云。
二、按犯罪事實應依證據認定之，無證據不得認定其犯罪事實。
    又不能證明被告犯罪者，應諭知無罪之判決，刑事訴訟法第
    一百五十四條第二項、第三百零一條第一項分別定有明文。
    又認定不利於被告之事實，須依積極證據，苟積極證據不足
    為不利於被告事實之認定時，即應為有利於被告之認定（最
    高法院三十年上字第八一六號判例參照）。且認定犯罪事實
    所憑之證據，雖不以直接證據為限，間接證據亦包括在內，
    然而無論直接證據或間接證據，其為訴訟上之證明，須於通
    常一般之人均不致有所懷疑，而得確信其為真實之程度者，
    始得據為有罪之認定，倘其證明尚未達到此一程度，而有合
    理之懷疑存在而無從使事實審法院得有罪之確信時，即應由
    法院為諭知被告無罪之判決（最高法院七十六年台上字第四
    九八六號判例參照）。又當汽車駕駛人應可信賴參與交通行
    為之對方，將同時為必要之注意，相互為遵守交通秩序之適
    當行為，而無考慮對方將會有違反交通規則之不當行為之義
    務時，其行為對於結果之發生在客觀上復無避免可能性，其
    行為仍應無客觀之可責性，亦不得科以過失之罪責（最高法
    院八十八年度台上字第一八五二號判決意旨參照）。
三、公訴人以被告乙○○涉犯過失致死罪嫌，無非以被告雖否認
    有何過失致人於死之犯行，惟事故發生時毛毛細雨微微落下
    ，視線昏暗、燈光非明亮等情，已據被告於警詢及偵查中供
    述綦詳，復有道路交通事故調查報告(一)在卷可稽。且被告在
    內側快車道以車輛左前方保險桿、左前引擎蓋撞擊被害人傅
    桂霖所騎乘的機車，該機車自輪胎擦痕起迄滾落在外側車道
    靜止，約有十五公尺以上的距離，及該機車係屬重型機車等
    情，已據證人即被害人子傅耀鈜於警詢中證述明確，復有道
    路交通事故現場圖及員警製作之肇事現場草圖在內可按，若
    依被告所述車速僅有五十公里，何以該重型機車能從內側車
    道滾落到十五公尺以上距離外的外側機車道上呢？顯見被告
    當時駕車應有一定的車速。是以，被告於天候昏暗駕車行經
    上址時，顯有未減速慢行及車速過快的情形。再被告雖一再
    陳述被害人傅桂霖係酒後騎乘機車逆向行駛，惟被告既有如
    上所述之疏失，甚難援引「信賴原則」之法理阻卻其過失致
    人於死之犯行。此外，復有道路交通事故現場圖一紙、道路
    交通事故調查報告表二紙、診斷證明書二紙、現場照片十六
    幀附卷可稽，且本件被害人因本件車禍撞擊以致受傷死亡，
    亦經相驗屬實，有相驗筆錄、相驗屍體證明書、驗斷書在卷
    可憑，益足證明被告駕車未減速慢行暨超速行駛，以致肇事
    致人於死等事實云云。
四、訊據被告固坦承於九十五年五月二十二日下午七時五十八分
    許駕駛車牌號碼Ａ二─五五九八號自用小客車，沿臺中縣東
    勢鎮○○路由西向東方向行駛於內側快車道，途經臺中縣東
    勢鎮○○路五八一之五號前時與被害人傅桂霖騎乘車牌號碼
    ＪＹＺ─五０二號重型機車發生交通事故，且被害人傅桂霖
    死亡之事實，惟堅決否認有何過失致死之犯行，辯稱：當時
    下毛毛雨，又是晚間七點多天色已暗，其有開燈，且在路口
    之前有紅綠燈有先停車，剛起步後約一、二分鐘後，有看到
    黑影從其右前方出現，其無法反應，馬上就撞上，看到黑影
    當時，不知道是人，是撞到下車後以後才知道撞到人，對方
    並沒有開燈，對方撞到車頭偏左前方，撞及之後其恍惚了一
    下，回神過來才將車子停下，當時車速約時速五十五公里左
    右，因為剛起步，這是突然撞及，無法反應，其均有遵守交
    通規則，並無過失等語。經查：
  (一)被告乙○○駕駛車牌號碼Ａ二─五五九八號自用小客車與被
    害人傅桂霖騎乘車牌號碼ＪＹＺ─五０二號重型機車於上開
    時、地發生交通事故，且被害人傅桂霖受有腹部鈍挫傷、疑
    腹部內臟器損傷併腹內出血、左肩胛骨骨折、韌帶斷裂、左
    肱骨脫位及左前額挫傷等傷害，送醫後不治死亡之事實，業
    據被告供認不諱，且有道路交通事故調查報告(一)(二)各一份、
    道路交通事故現場圖一份、道路交通事故調查報告表一份、
    診斷證明書二份、現場照片十六幀、相驗筆錄、相驗屍體證
    明書、驗斷書在卷可憑。是被害人傅桂霖因本件交通事故死
    亡一節，應無疑義。又被害人傅桂霖係酒後駕車，且其血液
    酒精濃度高達濃度達一九九ＭＧ／ＤＬ一節，有東勢鎮農會
    附設農民醫院血清檢驗報告單一份在卷可佐。
  (二)公訴人以被害人騎乘係重型機車，該機車自輪胎擦痕起迄滾
    落在外側車道靜止，約有十五公尺以上的距離，若依被告所
    述車速僅有五十公里，何以該重型機車能從內側車道滾落到
    十五公尺以上距離外的外側機車道上，顯見被告當時駕車應
    有一定的車速云云，認定被告以逾速限標誌時速六十公里以
    上之速度，貿然往前直行而有過失云云，又經臺灣省臺中縣
    區車輛行車鑑定委員會分析意見以被告駕駛自用小客車夜間
    行經肇事地段無號誌之分向島缺口處未注意車前狀況，致未
    發現右前方路旁有重機車斜行逆向穿越車道往分向島缺口方
    向行駛之情況下，被告車前碰撞重機車左前側等處，將重機
    車撞回退二十餘公尺，碎落物散落車道上，被告碰撞後仍前
    行二十餘公尺始停，被告有違反道路交通安全規則第九十四
    條第三項前後段之規定，為肇事次因云云，有臺灣省臺中縣
    區車輛行車故鑑定事故委員會九十五年八月十六日中縣鑑字
    第０九五五五０二六三四號函附之分析意見一份在卷可憑。
    然依交通部道交通安全督道會訂之一般公路汽車煞車距離、
    行車速度對照表所示，瀝青乾燥新築、一年至三年、三年以
    上之路面，車速六十公里煞車距離分別為十六．六公尺、十
    八公尺、二十公尺，瀝青潮溼新築、一年至三年、三年以上
    之路面，車速六十公里煞車距離分別為十七．九公尺、二十
    二公尺、二十四公尺，依道路交通現場圖所示，並無如上述
    長距離之煞車痕，顯難以推估其行車速度已逾速限六十公里
    ，而事故後被害人機車嗣倒放在路旁，公訴人認已滾落到十
    五公尺以上距離外的外側機車道上顯見被告當時駕車應有一
    定的車速云云，惟所稱「一定車速」為何，被告是否確有超
    速行駛，均無實據可證，自難僅以事故後機車倒放位置距離
    較遠，即懸揣被告確有超速行駛肇事之事實。且依道路交通
    事故調查報告表、現場圖及車損照片所示，肇事地點係中央
    設有分隔島之雙向四車道路段，肇事後被告駕駛之自用小客
    車停車位置與重機車車輪胎擦痕、刮地痕起點，均位於往谷
    關方向之內側車道內，足見被告係駕駛自用小客車行駛於內
    側車道，被害人自對向騎乘機車至內側車道內而發生碰撞。
    又事故現場分隔島係在被告車輛左側，被告車輛碰撞位置係
    其車前側，輪胎痕跡起點距離中央分隔島缺口處一．二公尺
    以上，顯見碰撞地點已逾上開分隔島缺口處，縱認被害人原
    意欲騎乘機機車逆向斜行穿越車道分隔島方向行進，惟被告
    之自用小客車車頭既已通過該缺口處，且於內側車道行駛，
    而被害人係騎乘機車逆向行駛於內側車道內迎面與被告自小
    客車撞擊，被害人並非因自分隔島缺口處橫越道路而與被告
    自用小客車碰撞，自難認現場附近有分隔島缺口即認被告有
    何未注意車前狀況之情事。
  (三)再依臺灣省車輛行車事故覆議鑑定委員會覆議意見以：依據
    被告陳述及被害人血液酒精濃度測值達一九九ＭＧ／ＤＬ（
    及警方道路交通事故調查報告表、現場圖及車損照片所示，
    肇事地點係中央設有分隔島之雙向四車道路段，肇事後被告
    駕駛之自用小客車停車位號置與重機車車輪胎擦痕、刮地痕
    起點，均位於往谷關方向之內側車道內（研析顯示：兩車碰
    撞地點位於被告車輛遵行內側車道內）。小客車前車頭與重
    機車左前側車身碰撞致兩車損壞（研析顯示：肇事前重機車
    係由小客車行向之右側往左側方向斜行，致使兩車發生對撞
    ）。綜上研析：(一)被害人雨夜酒精濃度超過法定值駕車行經
    肇事地，於中央設有分隔島之路段逆向斜行穿越道路不當，
    有違反道路交通安全規則第一百一十四條第二款、第九十九
    條第一項之規定。(二)被告車遵行車道內行駛中，無法料及對
    向之重機車逆向斜行駛入其車道內，致不及措施，實屬難以
    防範。覆議意見以：被害人傅桂霖雨夜酒精濃度超過法定值
    駕駛重機車，逆向斜行穿越道路不當，為肇事原因。被告無
    肇事因素等情，有臺灣省車輛行車事故覆議鑑定委員會九十
    五年十二月二十五日府覆議字第０九五０一０一一一二號函
    附之覆議意見書可參。被害人傅桂霖於雨夜酒後騎乘機車逆
    向斜行至內側車道內，至與依規定行駛於內側車道之被告所
    駕駛之自用小客車迎面撞及，發生交通事故並致被害人死亡
    ，惟此一猝不及防之情形下，難認被告有何過失之情事可言
    。從而被告辯以其並無過失一節尚非無稽。
五、綜上所述，本件公訴人所舉事證並不足以證明被告於本件交
    通事故中有所過失，本院復查無他積極證據足資證明被告有
    公訴人所指之犯行，揆諸前揭規定及判例意旨，不能證明被
    告犯罪，自應為其無罪之諭知。
據上論斷，應依刑事訴訟法第三百零一條第一項判決如主文。
本案經檢察官甲○○到庭執行職務。
中　　華　　民　　國　　96　　年　　2 　　月　　2 　　日
                  刑事第十四庭  審判長法  官  陳  葳
                                      法  官  劉逸成
                                      法  官  林世民
上正本證明與原本無異。
如不服本判決，應於收受本判決後十日內向本院提出上訴書狀，
其未敘述上訴理由者，並得於提起上訴後十日內向本院補提理由
書狀（均須按他造當事人之人數附繕本）「切勿逕送上級法院」
。
                                      書記官  張雅如
中　　華　　民　　國　　96　　年　　2 　　月　　5 　　日
